臺灣高等法院臺中分院刑事判決　　　 100年度上訴字第1930號
上　訴　人　臺灣彰化地方法院檢察署檢察官
被　　　告　張豐程
上列上訴人因被告犯竊盜案件，不服臺灣彰化地方法院100年度
訴字第779號中華民國100年6月30日第一審公訴不受理之判決（
起訴案號：臺灣彰化地方法院檢察署100年度偵字第1178號），
提起上訴，本院判決如下：
    主  文
原判決撤銷。
張豐程犯竊盜罪，處有期徒刑月，如易科罰金，以新臺幣壹仟
元折算壹日。
    事  實
一、張豐程係張施玉華之子，因缺錢花用，竟意圖為自己不法之
    所有，於民國99年10月下旬某日，在彰化縣芬園鄉○○村○
    ○路395巷35號住處，徒手竊取張施玉華所申辦置放在張施
    玉華皮夾中之發卡人為「國泰世華銀行股份有限公司」之信
    用卡一枚（卡號：0000-0000-0000-0000號），得手後持以
    向該信用卡不知情之特約商店簽帳消費（犯行使偽造私文書
    、詐欺取財罪部分，另經原審法院以同一案號合併判處有期
    徒刑一年確定）。嗣經張施玉華發現上開信用卡失竊而報警
    ，經警調閱上述信用卡特約商店監視器錄影帶而查獲。
二、案經張施玉華訴由彰化縣警察局移送臺灣彰化地方法院檢察
    署檢察官偵查起訴。
    理  由
壹、證據能力部分：
    按被告以外之人於審判外之陳述，雖不符刑事訴訟法第159
    條之1至之4等4條之規定，而經當事人於審判程序同意作為
    證據，法院審酌該言詞陳述或書面陳述作成時之情況，認為
    適當者，亦得為證據；當事人、代理人或辯護人於法院調查
    證據時，知有刑事訴訟法第159條第1項不得為證據之情形，
    而未於言詞辯論終結前聲明異議者，視為有前項之同意，同
    法第159條之5定有明文。核其立法意旨，在於傳聞證據未經
    當事人之反對詰問予以核實，原則上先予排除。惟若當事人
    已放棄反對詰問權，於審判程序中表明同意該等傳聞證據可
    作為證據；或於言詞辯論終結前未聲明異議，基於尊重當事
    人對傳聞證據之處分權，暨證據資料愈豐富，愈有助於真實
    發見之理念，且強化言詞辯論主義，使訴訟程序得以順暢進
    行，上開傳聞證據亦均具有證據能力。查本件檢察官、被告
    就以下本案採為判決基礎之證據資料，均未曾於言詞辯論終
    結前爭執其證據能力或聲明異議，本院審酌上開證據資料作
    成時之情況，並無違法取證之瑕疵，以之作為證據為適當，
    認有證據能力。
貳、實體部分
一、訊據被告張豐程對被訴有於99年10月下旬某日，在彰化縣芬
    園鄉○○村○○路395巷35號住處，徒手竊取張施玉華所申
    辦置放在張施玉華皮夾中之發卡人為「國泰世華銀行股份有
    限公司」之信用卡一枚（卡號：0000-0000-0000-0000號）
    之犯罪事實，分別於警詢（警卷第1頁背面）、偵查（偵查
    卷第13頁）、原審法院行準備程序（原審卷第26頁）、原審
    法院審理中（原審卷第43頁）、本院審理中為自白認罪供述
    。且被告就被訴犯上開竊盜罪所為之自白認罪供述，核與告
    訴人即證人張施玉華於警詢中所指證（警卷第6頁背面）、
    證人郭世豪於警詢中證述（警卷第9頁背面）內容相符，並
    有被告個人戶籍資料查詢結果、「國泰世華銀行股份有限公
    司」持卡人爭議交易聲明書、「國泰世華商業股份有限公司
    」銀行信用卡申請書等文書證據附卷可資佐證。堪認被告就
    被訴犯上開竊盜罪所為之自白認罪供述核與本案客觀事實相
    符，堪以採為本案斷罪之依據。是本件事證明確，被告上開
    犯罪，堪為認定，應依法予以論科。
二、核被告所為，係犯刑法第320條第1項之竊盜罪。原審判決以
    被告犯上開竊盜罪經檢察官提起公訴，而被害人張施玉華與
    被告二人間為母子關係，除據張施玉華證稱在卷外，並有被
    告個人戶籍資料查詢結果一紙在卷可按，是被告犯上開竊盜
    罪依據刑法第324條第2項規定，屬告訴乃論之罪，當須張施
    玉華表示訴追之意，方符追訴要件，然張施玉華於警詢中僅
    稱：「（問：警方偵辦本案後，如竊嫌與你係有親屬關係而
    為刑法所規範係告訴乃論罪時，你是否仍欲提出告訴？）我
    願意。」等語，並未指明犯罪嫌疑人，無法認定張施玉華有
    對被告犯上述竊盜罪提出告訴之意為由，依據刑事訴訟法第
    303條第3款、第307條之規定，不經言詞辯論，就被告被訴
    犯上開竊盜罪為公訴不受理判決之諭知，雖非無見。惟查，
    張施玉華就與其同住之親屬、有無可能構成親屬間竊盜、如
    構成親屬間竊盜是否提出告訴等，於警詢中指證稱：「（問
    ：平時與你同住的親屬有那些人？）我跟我兩個兒子，大兒
    子是張豐程及二兒子張朝佳。」、「（問：你有無詢問過你
    兒子張豐程及張朝佳，是否有竊取你上述的信用卡？）我有
    問過張朝佳，他說他沒有跟我拿過信用卡。但張豐程的電話
    我打過幾次他都沒有接聽。」、「（問：警方偵辦本案後，
    如竊嫌與你係有親屬關係而為刑法所規範告訴乃論罪時，你
    是否仍欲提出告訴？）我願意。」等語（警卷第6頁背面至
    第7頁），是在承辦警員詢問張施玉華時，張施玉華明確指
    證稱其與大兒子即被告、二兒子張朝佳同住，並已詢問過張
    朝佳，張朝佳表示未竊盜上開信用卡，而撥打電話給被告時
    ，被告未接聽，嗣於警員詢問「如竊嫌與你係有親屬關係而
    為刑法所規範係告訴乃論罪時，你是否仍欲提出告訴？」時
    ，張施玉華表示願意提出告訴，綜此情節，則在與張施玉華
    同住家屬僅有被告、張朝佳二人，且已表示如係有親屬間竊
    盜時仍欲提出告訴之情況下，應可認定張施玉華對被告犯本
    件竊盜罪有提出告訴之意，被告犯本件竊盜罪之訴追條件應
    已成就，堪可認定；原審判決以被告犯本件竊盜罪，因張施
    玉華未具體提出告訴，訴追條件未成就，而為公訴不受理判
    決之諭知，容非無誤，檢察官以此為由提起上訴，自屬可採
    ，為有理由，應由本院將原審判決予撤銷，另為被告犯刑法
    第320條第1項竊盜罪為有罪判決諭知。爰審酌被告年輕力壯
    ，不思以己力賺取金錢供為花用，而竊取張施玉華所有上開
    信用卡盜刷財物，實不可取，惟念被告於本件犯罪手段尚屬
    平和，犯後坦認犯罪，態度良好，尚知所悔悟等一切情狀，
    量處有期徒刑三月，並諭知易科罰金之折算標準，資以懲儆
    。
據上論結，應依刑事訴訟法第369條第1項前段、第364條、第299
條第1項前段，刑法第320條第1項、第41條第1項前段，刑法施行
法第1條之1，判決如主文。
本案經檢察官謝岳錦到庭執行職務。
中    華    民    國   100    年    10    月    18    日
            刑事第八庭  審判長法  官  廖  柏  基
                              法  官  簡  源  希
                              法  官  梁  堯  銘
上列正本證明與原本無異。
不得上訴。
                              書記官  蔡  芬  芬
中    華    民    國   100    年    10    月    18    日
附錄法條
刑法第320條
意圖為自己或第三人不法之所有，而竊取他人之動產者，為竊盜
罪，處五年以下有期徒刑、拘役或五百元以下罰金。
意圖為自己或第三人不法之利益，而竊佔他人之不動產者，依前
項之規定處斷。
前二項之未遂犯罰之。